【裁判字號】    89,重訴,366
【裁判日期】    890801
【裁判案由】    清償債務
【裁判全文】
臺灣高雄地方法院民事判決  八十九年度重訴字第三六六號
    原      告      中國農民銀行股份有限公司
    法定代理人      乙○○
    訴訟代理人      丙○○
    被      告      甲○○
    訴訟代理人      黃璽麟律師
                    洪耀臨律師
右當事人間請求清償債務事件，本院判決如左：
    主    文
原告之訴駁回。
訴訟費用由原告負擔。
    事    實
甲、原告方面：
一、聲明：求為判決：
（一）被告給付原告新台幣（下同）八百四十九萬八千六百四十九元整，並自民國八
      十八年五月三十一日起至清償日止，按年利率百分之八點七計算之利息，及自
      民國八十八年五月三十一日起至清償日止，逾期六個月以內者，按上開利率百
      分之十，超過六個月者，按上開利率百分之二十計付違約金。
（二）訴訟費用由被告負擔。
二、陳述：
（一）訴外人順華鋼鐵實業股份有限公司（下稱順華公司）邀同訴外人林正隆及被告
      甲○○為連帶保證人，於民國八十五年五月二十四日，向原告借款二千萬元，
      並書立同額借據一紙交原告收執，約定借款期限一年，自八十五年五月二十四
      日至八十六年五月二十四日止，利息按年利率百分之八點七計算，每月付息一
      次，本金到期償還，如遲延繳納本息，除仍按上開利率計息外，逾期六個月以
      內者，按上開利率百分之十，超過六個月者，按上開利率百分之二十計付違約
      金，如不依約按期攤還本息，即喪失一切債務之期限利益，有被告簽發之借據
      及約定書可證。惟訴外人順華鋼鐵實業股份有限公司債於債務到期僅償還部分
      本息，卻不依約償還全部借款，繼續付息至八十八年五月三十一日即未償還本
      息，剩餘如訴之聲明所示之本息，履經催討無效，被告既為連帶保證人依法亦
      應負連帶給付責任。原告已聲請對被告發支付命令竟遭被告異議，為此提起本
      訴。
（二）對被告答辯之陳述：
    １訴外人順華公司邀同訴外人林正隆及被告為連帶保證人，於民國八十五年五月
      二十四日，向原告借款新台幣（下同）二千萬元整，係為公司綜合額度最高限
      額契約，其中購料週轉限額一千萬元，至八十六年五月二十四日借貸餘額為五
      百五十四萬元，另墊付國內票款限額一千萬元，至八十六年五月二十四日借貸
      餘額為三百六十萬元，合計新台幣九百一十四萬元整。
    ２借款人順華公司於債務到期未清償，原告就貸款餘額依內部規定辦理續約，並
      未另立借據，故無被告所稱之另二紙借據，借款人嗣後償還部分本息，目前借
      款餘額八百四十九萬八千六百八十四元，為借款人及訴外人林正隆不否認，原
      告並已取得支付命令暨確定證明，與確定判決有同一效力，被告為連帶保證人
      應負連帶清償責任。
    ３被告應依連帶保證契約之法律關係負連帶保證責任：
    (1)被告既自認擔任借款人順華公司之連帶保證人，則所謂連帶保證，係指保證人
      與主債務人負同一之債務，對債權人各負全部給付責任而言，此觀民法第二百
      七十二條第一項之文義及四十五年台上字第一四二六號判例參照甚明。準此，
      被告所任連帶保證之性質與民法所定之連帶債務相同。
    (2)又連帶債務未全部履行前，全數債務人仍負連帶責任，民法第二百七十三條第
      二項定有明文，借款人順華公司已因未按期繳息，全部債務視為到期，並經原
      告之聲請於台灣新竹地方法院以八十八年促字第九八三九號支付命令確定，與
      確定判決有同一之效力。按債權人得向連帶債務人之一人或同時或依次，向總
      債務人請求其全部或一部之給付，故對於連帶債務人之一人或數人，雖已有命
      其為全部給付之確定判決，而在其未為清償前，仍得對於其他之連帶債務人，
      訴請清償其全部（最高法院十八年上字第三三四號判例）。準此，被告自須與
      借款人順華公司負連帶清償責任。
    ４被告抗辯其依民法第七百五十五條之規定不負保證責任為無理由：
    (1)被告所連帶保證之債務係就定有期間之債務為保證者而言，與其所指稱就定期
      期間內所生債務之定期保證不同，被告以定期保證抗辯顯有誤解。於此，被告
      所為之保證實係就借款人順華公司八十五年五月二十四日至八十六年五月二十
      四日單筆借款之連帶保證。
    (2)借款人順華公司對原告之債務已因未按期繳息而全部債務視為到期，原告僅因
      未於八十六年五月二十四日到期立即行使清償請求權，非謂允許延期清償，且
      原告內部所為貸案續約並無任何意思表示或意思通知到達被告，即無法律上效
      果可言，更無民法第七百五十五條所指債權人允許延期清償並拋棄期限利益致
      保證人受不利益之情形，自無適用該條而免除被告保證責任之餘地。
三、證據：提出下列證據：
    原證一：借據影本一紙。
    原證二：約定書影本一紙。
    原證三：順華公司綜合額度契約影本一份。
    原證四：購料週轉本金異動明細表影本一紙。
    原證五：中國農民銀行授信審核表影本一份。
    原證六：台灣新竹地方法院支付命令及其確定書影本各一紙。
乙、被告方面：
一、聲明：求為判決原告之訴駁回；訴訟費用由原告負擔。
二、陳述：
（一）被告不爭執事項：被告於八十五年七月間確曾擔任借款人順華公司之連帶保證
      人，期間為一年，自八十五年五月二十四日至八十六年五月二十四日止，卷附
      八十五年七月三日約定書上之簽名為被告親簽、印文亦為真正，卷附八十五年
      七月五日二千萬元借據上被告之簽名雖非被告親簽，惟印文為真正。
（二）被告爭執事項：
    １原告主張借款人順華公司尚有欠款八百四十九萬八千六百八十四元未償，被告
      應負連帶清償責任云云，然原告所提出者，僅係累計尚餘五百五十四萬元之所
      謂「購料週轉本金異動明細表」，其餘債權憑據則付之闕如，與本件請求金額
      顯然未符，原告就此自應舉證以實其說。
    ２依民法第七百五十五條規定，被告自不負保證責任：查民法第七百五十五條規
      定：「就定有期限之債務為保證者，如債權人允主債務人延期清償時，保證人
      除對於延期已為同意外，不負保證責任。」最高法院四十四年度台上字第一
      一八二號判例明揭：「就定有期限之債務為保證者，如債權人允許主債務人延
      期清償時，保證人除於其延期已為同意外，不負保證責任，為民法第七百五
      十五條之所明定。此項規定凡保證債務均適用之，連帶保證債務不過保證人喪
      失先訴及檢索抗辯權，仍不失為保證債務之一種，自無排斥上開法條適用之理
      由。」
      八十九年五月五日施行之修正民法（債篇）為保障對保證人之利益，甚且於第
      七百三十九條之一增定明文：「本節所規定保證人之權利，除法律另有規定
      外，不得預先拋棄。」，修正民法債篇施行法第三十三條更有溯及適用之規定
      ：「修正之民法第七百三十九條之一之規定，於民法債篇修正施行前成立之保
      證，亦適用之。」，是故，原告表示連帶債務並無民法第七百五十五條之適用
      ，揆諸上揭判例所示，顯有誤解。
    ３本件被告所連帶保證之債務，明確定有一年期限，屬定期保證：據原告提出被
      告為連帶保證人卷附之二千萬元之借據，其上明確記載：「二、期間：民國八
      十五年五月二十四日起至八十六年五月二十四日止。」，另據原告於庭上一再
      表示：該銀行就本件僅此一張借據，別無另外（八十六年或八十七年）借據等
      語，再徵諸上揭借據所載，本件屬定期保證，至為彰明。
    ４原告允許主債務人延期清償：原告於八十九年五月二十五日、八十九年六月十
      五日庭訊時二度均明確表示意旨略為：「系爭請求金額乃延續卷附八十五年七
      月五日之二千萬元借據借款（即主債務人順華公司陸續借款及還款之餘額），
      係該銀行於到期日後同意展延清償期限之結果，並非二筆不同之借貸。」，另
      據原告八十九年六月一日書狀所附證物「銀行授信審核表」首即載明乃屬「續
      約」、審核日期則為「八十六年六月二日」、末欄則記載「按原貸條件續約一
      年：（八十六年五月二十四日至八十七年五月二十四日）。綜上可知，原告於
      卷附二千萬元借據到期（即八十六年五月二十四日）後，明確同意允許主債務
      人順華公司延期清償乙節，應屬灼然。
    ５本件被告既屬就定有期限之債務而為保證，惟債權人即原告並未經被告同意，
      而允許主債務人順華公司延期清償（續約），依民法第七百五十五條規定，被
      告自不負保證責任，原告主張連帶保證人無上揭條文之適用暨被告應負連帶清
      償責任，均無理由。
三、證據：提出錄音帶一捲及其譯文一份，並聲請訊問證人黃梓霖。
    理    由
一、本件原告主張：訴外人即借款人順華公司邀同訴外人林正隆及被告為連帶保證人
    ，於民國八十五年五月二十四日，向原告借款二千萬元，並書立同額借據一紙交
    原告收執，約定借款期限一年，自八十五年五月二十四日至八十六年五月二十四
    日止，及如前述之利息及違約金。惟借款人順華公司於債務到期未清償，原告就
    貸款餘額依內部規定辦理續約，並未另立借據，借款人嗣後償還部分本息，目前
    借款餘額八百四十九萬八千六百八十四元，被告為連帶保證人應負連帶清償責任
    等語。被告則以：被告不爭執曾於八十五年七月間擔任借款人順華公司連帶保證
    人之事實，惟原告主張借款人順華公司尚有欠款八百四十九萬八千六百八十四元
    未獲清償，然原告所提出者，僅係累計尚餘五百五十四萬元之所謂「購料週轉本
    金異動明細表」，其餘債權憑據則付之闕如，與本件請求金額顯然未符。且原告
    於借據到期後，明確同意允許主債務人順華公司延期清償，然被告既屬就定有期
    限之債務而為保證，惟債權人即原告並未經被告同意，而允許主債務人順華公司
    延期清償，依民法第七百五十五條規定，被告自不負保證責任，是原告主張被告
    應負連帶清償責任，自無理由等語置辯。
二、經查，原告主張被告有為借款人順華公司擔任連帶保證人，於八十五年五月二十
    四日向原告借款二千萬元之事實，業據原告提出借據及約定書各一紙為證（見原
    證一、二），復為被告所不爭執，自堪信為真實。原告另主張借款人順華公司嗣
    後償還部分本息，目前借款餘額尚有八百四十九萬八千六百八十四元之事實，業
    經原告提出順華公司綜合額度契約及購料週轉本金異動明細表各一紙為證（見原
    證三、四），雖被告並不否認該購料週轉本金異動明細表之真正，惟辯稱該異動
    明細表僅能證明有五百五十四萬元之債務餘額，並未有如原告所指尚有八百四十
    九萬八千六百八十四元之債務等語，然查原告雖未就墊付國內票款部分提出餘額
    數目之證明，惟參照原告所提出之台灣新竹地方法院支付命令及其確定書（見原
    證六）可知，該支付命令中原告向借款人順華公司及其連帶保證人林正隆，請求
    清償之金額數目與本件原告請求之債務餘額相符，而借款人即主債務人順華公司
    其為主要利害關係人，對債務餘額之數目，自應知之甚詳，而借款人對該支付命
    令請求之數額並無異議，可知原告所主張之債務餘額尚有八百四十九萬八千六百
    八十四元，應為真實，否則借款人應不會不表示異議而任該支付命令確定，是被
    告上揭所辯，不足為採。
三、惟按民法第七百五十五條規定：「就定有期限之債務為保證者，如債權人允許主
    債務人延期清償時，保證人除對於延期已為同意外，不負保證責任。」；又「就
    定有期限之債務為保證者，如債權人允許主債務人延期清償時，保證人除於其延
    期已為同意外，不負保證責任，為民法第七百五十五條之所明定。此項規定凡保
    證債務均適用之，連帶保證債務不過保證人喪失先訴及檢索抗辯權，仍不失為保
    證債務之一種，自無排斥上開法條適用之理由。」最高法院四十四年度台上字第
    一一八二號判例可資參照。
四、本件消費借貸契約，依兩照不爭執之借據（見原證一）第二項記載：「期間自八
    十五年五月二十四日至八十六年五月二十四日止」可知係定有期限之契約，是被
    告係就定有期限之債務為保證；又依原告所提出之中國農民銀行審核表建議條件
    欄上記載：「按原貸條件續約一年（八十六年五月二十四日至八十七年五月二十
    四）」（見原證五），且原告至八十八年五月三十一日前均有收取借款人償還之
    本息，再參以原告於本院審理中亦自承：借款人順華公司於債務到期未清償，原
    告就貸款餘額依內部規定辦理續約，並未另立借據等語，是可知原告係於借款人
    到期未能完全清償債務時，就其餘額再予借款人延長還款期限，即同意借款人延
    期清償，則參照前述法條及判例意旨可知，原告主張被告應負連帶保證責任，自
    應就延期部分已得被告即保證人之同意始可，而本件被告已否認有就延期清償為
    同意，且原告於八十九年七月五日之民事補充理由狀中亦自承：原告內部所為貸
    案續約並無任何意思表示或意思通知到達被告等語，是可知原告就延期部分並未
    獲得被告之同意。原告既未得被告同意延期清償，則其請求被告就延期清償後，
    借款人未清償貸款時，依連帶保證契約負連帶清償之責，自無理由，應予駁回。
五、兩造其餘之陳述及舉證，因本件事證已臻明確，且與判決基礎不生影響，爰不一
    一論述，併此敘明。
據上論結，本件原告之訴為無理由，依民事訴訟法第七十八條，判決如主文。
中      華      民      國      八十九    年      八      月      一    日
                              臺灣高雄地方法院民事第六庭
~B法      官  吳進寶
右為正本係照原本作成。
如對本判決上訴，須於判決送達後廿日內向本院提出上訴狀。
中      華      民      國      八十九    年      八      月      一    日
~B法院書記官  劉佳娟


司法院資訊處製作；財團法人民間司法改革基金會備份。
